臺灣宜蘭地方法院民事裁定
110年度司繼字第514號
聲  請  人  莊俞阿對
            莊麗雪  
            吳莊麗華
            莊麗美  
上列聲請人聲請拋棄繼承事件，本院裁定如下：
    主  文
聲請駁回。
聲請程序費用由聲請人負擔。
    理  由
一、按遺產繼承人，除配偶外，依下列順序定之：㈠直系血親卑
    親屬。㈡父母。㈢兄弟姊妹。㈣祖父母，民法第1138條定有明
    文。次按稱姻親者，為血親之配偶、配偶之血親及配偶之血
    親之配偶，同法第969條亦有規定。是以，遺產繼承人除配
    偶外，另僅有法定順序之繼承人得為繼承，如非法定繼承人
    ，自依法不得繼承，苟聲明拋棄繼承，則因其非繼承人而於
    法不合。再按繼承人拋棄其繼承權，應於知悉其得繼承之時
    起三個月內，以書面向法院為之，民法第1174條第1項、第2
    項亦有明文。並依上揭法條之文義解釋，係指繼承人知悉繼
    承開始之原因事實，因而覺知自己為法律上之繼承人（即自
    覺繼承人說）時起算。又此3個月之除斥期間，本以繼承人
    客觀處於得知悉已為繼承人之事實狀態為認定，不得因其主
    觀之事由即稱不懂法律，而借詞推諉，辯稱不知悉而無法起
    算，將使繼承之法律關係長期陷於不確定知狀態而無法起算
    。末按非訟事件之聲請，不合程式或不備其他要件者，法院
    應以裁定駁回之。但其情形可以補正者，法院應定其間先命
    補正，非訟事件法第30條之1有所規定。且家事非訟事件依
    家事事件法第97條自得準用前開規定甚明。
二、本件聲請意旨略以：被繼承人莊萬添於民國110年8月1日死
    亡，聲請人莊俞阿對、莊麗雪、吳莊麗華、莊麗美分別為被
    繼承人之繼母、胞妹，其等自願拋棄繼承權，爰依民法之規
    定聲明拋棄繼承權，請准予備查等語。
三、經查：
  ㈠被繼承人莊萬添於110年8月1日死亡，聲請人莊俞阿對為被繼
    承人之繼母，業據提出繼承系統表及最新戶籍謄本等件存卷
    可考。然揆諸前開說明，聲請人莊俞阿對為被繼承人之姻親
    ，從而非法定繼承人，當不得向本院聲明拋棄繼承。
  ㈡聲請人莊麗雪、吳莊麗華、莊麗美為被繼承人之胞妹，而得
    繼承被繼承人之遺產乙節，業據聲請人提出被繼承人除戶謄
    本、聲請人戶籍謄本及印鑑證明等件為證，是本件聲請人自
    得依民法第1138條規定繼承被繼承人之遺產，合先敘明。惟
    本件聲請人莊麗雪、吳莊麗華、莊麗美遲至110年11月15日
    始向本院聲請拋棄繼承，此有聲請狀上收狀日期戳章為憑，
    因本件業逾聲明拋棄繼承之法定期間，經本院通知聲請人三
    人補正釋明有無參加被繼承人之喪禮？及釋明何時知悉其得
    為繼承人（如何時知悉被繼承人死亡情事）？聲請人三人於
    111年2月16日到院表示略以：聲請人莊麗雪、吳莊麗華於被
    繼承人往生之際，隨即趕至醫院，並通知聲請人莊麗美，三
    人並出錢協助處理被繼承人莊萬添之後事，嗣後發現被繼承
    人有欠繳稅捐及罰金等，所以才聲請拋棄繼承等語（詳本院
    111年2月16日訊問筆錄）。是本件被繼承人於110年8月1日
    身歿，聲請人莊麗雪、吳莊麗華、莊麗美隨即知悉得為繼承
    之事實，然聲請人三人卻遲至110年11月15日始向本院聲明
    拋棄繼承，即顯逾3個月法定期限，則其拋棄繼承於法不合
    ，應予以駁回。
四、爰依家事事件法第 97條、非訟事件法第21條第1項前段，裁
    定如主文。
五、如對本裁定抗告，須於裁定送達後10日之不變期間內，向本
    院提出抗告狀，並繳納抗告費新臺幣1,000元。　　
中　　華　　民　　國　　111 　年　　2 　　月　　17　　日
                    家事法庭司法事務官　徐麗花